【裁判字號】    95,上訴,1677
【裁判日期】    950920
【裁判案由】    強盜等
【裁判全文】
臺灣高等法院臺中分院刑事判決        95年度上訴字第1677號
上  訴  人  臺灣臺中地方法院檢察署檢察官
被      告  甲○○
指定辯護人  本院公設辯護人  丙○○
上列上訴人因強盜等案件，不服臺灣臺中地方法院95年度訴字第
943號中華民國95年5月25日第一審判決（起訴案號：臺灣臺中地
方法院檢察署95年度偵字第630號、第5815號、第6382號），提
起上訴，本院判決如下：
    主  文
原判決關於準強盜部分暨定應執行刑，均撤銷。
甲○○意圖為自己不法之所有，而搶奪他人之動產，因脫免逮捕
，而當場施以脅迫，累犯，處有期徒刑伍年貳月。
    事  實
一、甲○○（本案另犯搶奪及詐欺等2罪，經原審判決後，上訴
    本院，嗣撤回其上訴，已先確定）前曾於民國（下同）89年
    間因偽造文書案件，經台灣台中地方法院判處有期徒刑6月
    確定，於91年7月7日執行完畢，詎猶不知悔改，於臺中縣梧
    棲鎮○○里○○路○段488之3號住處，其父見甲○○即向其
    稱尚有電費、水費及第四台費用尚未繳納，甲○○又因找不
    到工作，竟基於意圖為自己不法有搶奪之犯意，於95年3月
    10 日上午6時27分許，騎乘車牌號碼JUR－555號重型機車，
    頭載半罩式黑色安全帽，至「８＋８超商」，並將該機車停
    於店外，入內見店員乙○○在店內，即向乙○○稱上開千元
    鈔已破了不能用，並站在櫃台旁，拉開抽屜，搶得現金新台
    幣（下同）950元後，準備要騎乘機車離開時，機車鑰匙為
    乙○○拿下，甲○○即徒步往龍井鄉方向逃逸，乙○○及其
    鄰居自後追躡，於近梧棲鎮○○路安寧派出所時，甲○○為
    脫免逮捕，見路旁有一小磚塊，即拾起，並作勢欲向乙○○
    及其鄰居丟擲，而當場對乙○○及其鄰居施以脅迫行為，乙
    ○○及其鄰居因害怕就未再追，而甲○○見一路過之機車騎
    士路過，即跳上機車逃逸，並逃至其住處，將上開現金950
    元置於廁所內。
    嗣於95年3月10日上午8時40分許，在臺中縣梧棲鎮○○里○
    ○路○段488之4號空屋內為警查獲，並扣得現金950元（為
    乙○○領回）。
二、案經臺中縣警察局清水分局報告臺灣臺中地方法院檢察署檢
    察官偵查起訴。
    理  由
一、訊據被告對於上開準強盜之犯罪事實坦承不諱，核與證人乙
    ○○於警詢及偵查中證述情節相符合，復有臺中縣警察局清
    水分局扣押筆錄、扣押物品目錄表、贓物認領保管單、照片
    10張、翻拍照片4張、刑案現場測繪圖附卷可稽，互核相符
    。本件事證明確，被告所犯準強盜犯行，已堪認定。【按被
    告以外之人（包括證人、鑑定人、告訴人、被害人及共  同
    被告等）於審判外之陳述雖不符刑事訴訟法第159條之1至之
    4等四條之規定，而經當事人於審判程序同意作為證據，法
    院審酌該言詞陳述或書面陳述作成時之情況，認為適當者，
    亦得為證據；當事人、代理人或辯護人於法院調查證據時，
    知有刑事訴訟法第159條第1項不得為證據之情形，而未於言
    詞辯論終結前聲明異議者，視為有前項之同意，同法第159
    條之5定有明文。本件證人乙○○曾於警詢及偵查中為陳述
    ，其性質雖屬傳聞證據，惟其未再於法院審理中為陳述，且
    查無符合同法第159條之1至之4等前四條之情形，其等所為
    之上開警詢及偵查筆錄之內容，於法院審理時予以提示並告
    以要旨，且各經檢察官、辯護人及被告等人表示意見。當事
    人或辯護人已知上述筆錄乃傳聞證據，且均未於言詞辯論終
    結前對該等筆錄內容異議，依上開規定，證人乙○○於警詢
    及偵查中之證言已擬制同意其有證據能力，本院審酌上開筆
    錄作成時，較無人情施壓或干擾，亦無不當取供之情形，認
    為以之作為本案之證據亦屬適當，證人乙○○於警詢及偵查
    筆錄之證言自具有證據能力。】。
二、按刑法第329條準強盜罪之所謂施強暴或脅迫，只須有此行
    為即足，並不以致使被害人不能抗拒為必要，此與強盜罪係
    以強暴、脅迫等手段，致使被害人不能抗拒為構成要件者不
    同；又刑法準強盜罪，係以竊盜或搶奪為前提，在脫免逮捕
    之情形，其竊盜或搶奪既遂者，即以強盜既遂論，如竊盜或
    搶奪為未遂，即以強盜未遂論，有最高法院91年度臺上字37
    46號、68年度臺上字第2772號判決意旨可資參照。核被告在
    「８＋８超商」搶得950元得手後欲離去之際，因脫免逮捕
    ，而當場對被害人乙○○及其一同自後追躡之鄰居，施以脅
    迫之所為，係犯刑法第329條之準強盜罪，應依刑法第328條
    第1項之準強盜既遂罪論處。又被告前曾有事實欄所載科處
    有期徒刑及執行紀錄，有台灣高等法院被告全國前案紀錄表
    及台灣臺中地方法院檢察署刑案資料查註紀錄表附卷可稽，
    其於5年內再犯本件有期徒刑以上之罪，為累犯，不論依94
    年2月2日布修正、95年7月1日施行前之刑法第47條，或修正
    後之刑法第47條第1項之規定，均構成累犯，對被告而言並
    無有利或不利之情形，自不生新舊法比較之問題，應依刑法
    第2條第1項前段逕依修正前之刑法第47條，論以累犯，並加
    重其刑。
三、原判決認被告罪證明確而予科刑，固非無見，惟查：原審以
    被告因失業多時而一時失慮，致罹重典，所搶奪所得之金錢
    僅950元，侵害法益之程度甚微，且被告所施脅迫行為亦僅
    撿拾地上之石塊作欲丟擲狀，並未實際丟擲被害人乙○○及
    其一同自後追躡之鄰居，被告並無其他嚴重暴行，倘科以法
    定最低度之刑即5年有期徒刑，猶嫌過重，因認其犯罪情狀
    ，在客觀上顯足以引起一般同情，乃依刑法第59條規定（修
    正前），就被告所犯準強盜部分酌量減輕其刑，惟按刑法第
    59條（修正前）之酌量減輕其刑，必於犯罪之情狀，在客觀
    上足以引起  一般同情，認為即予宣告法定低度刑期，猶嫌
    過重者，始有其適用，至於被告無前科，素行端正，子女眾
    多等情狀，僅可為法定刑內從輕科刑之標準，不得據為酌量
    減輕之理由（最高法院51年台上字第899號判例參照），本
    案被告於搶奪金錢財物後，為脫免逮捕而當場施以脅迫暴行
    ，嚴重影響社會治安，被告所為在客觀上並不以引起一般同
    情，原審適用修正前刑法第59條予以減刑，尚有未合。檢察
    官亦執此提起上訴，指摘原判決此部分不當為有理由，原判
    決既有上述可議之處，自無可維持，應由本院將原判決關於
    準強盜部分及定應執行刑，均撤銷改判。爰審酌被告前有多
    次偽造文書、毒品（係為觀察勒戒）等前科，有前揭被告前
    案紀錄表可稽，詎仍不思悔改，顯未見教化矯治之效，不思
    正途戮力向上，竟圖他人財物之不法利益，即起意搶奪，並
    為脫免逮捕而施脅迫，迄未與被害人達成和解，取得諒解，
    惟念被告所施強暴行為情狀尚屬輕微，於審理坦承犯行，犯
    後態度良好，並參酌被告前案紀錄之量刑輕重等一切情狀，
    量處被告如主文第2項所示之刑，以示懲儆。
據上論斷，應依刑事訴訟法第369條第1項前段、第364條、第299
條第1項前段，刑法第2條第1項前段、第329條、第328條第1項、
第47條（修正前），判決如主文。
本案經檢察官丁○○到庭執行職務。
中    華    民    國    95    年    9     月    20    日
               刑事第七庭  審判長法  官  林  榮  龍
                                 法  官  許  秀  芬
                                 法  官  江  錫  麟
上列正本證明與原本無異。
如不服本判決應於收受送達後十日內向本院提出上訴書狀，其未
敘述上訴之理由者並得於提起上訴後十日內向本院補提理由書（
均須按他造當事人之人數附繕本）。
                                 書記官  劉  建  智
中    華    民    國    95    年    9     月    21    日
附錄本案論罪科刑法條：
刑法第329條：
  竊盜或搶奪，因防護贓物、脫免逮捕或湮滅罪證，而當場施以
  強暴脅迫者，以強盜論。
刑法第328條：
  意圖為自己或第三人不法之所有，以強暴、脅迫、藥劑、催眠
  術或他法，至使不能抗拒，而取他人之物或使其交付者，為強
  盜罪，處5年以上有期徒刑。
  以前項方法得財產上不法之利益或使第三人得之者，亦同。
  犯強盜罪因而致人於死者，處死刑、無期徒刑或10年以上有期
  徒刑；致重傷者，處無期徒刑或7年以上有期徒刑。
  第1項及第2項之未遂犯罰之。
  預備犯強盜罪者，處1年以下有期徒刑、拘役或3千元以下罰金
  。
                                                      Ｆ


司法院資訊處製作；財團法人民間司法改革基金會備份。
